臺灣嘉義地方法院民事判決　　　　　　　 93年度訴字第629號
原　　　告　甲○○
訴訟代理人　乙○○
被　　　告　戊○○
　　　　　　丙○○
共　　　同
訴訟代理人　丁○○
上列當事人間請求確認租賃關係不存在事件，於中華民國94年2
月16日經言詞辯論終結，本院判決如下：
    主      文
被告丙○○應將坐落嘉義市○○段一二八六之一號土地上如附表
所示建物即門牌號碼嘉義市○區○○街三號三層樓房遷讓交還原
告，並自民國九十三年一月二十八日起至交還前開房屋之日止，
按年給付原告新臺幣肆拾肆萬伍仟玖佰元。
原告其餘之訴駁回。
訴訟費用由被告丙○○負擔二分之一，餘由原告負擔。
本判決第一項於原告以新臺幣柒拾陸萬元為被告供擔保後，得假
執行。
原告其餘假執行之聲請駁回。
    事實及理由
一、本件原告起訴主張：其於民國92年12月17日以新臺幣（下同
    ）4,459,000元向鈞院民事執行處拍定取得被告戊○○所有
    坐落嘉義市○○段1286-1號土地（下稱1286-1號土地）及其
    上如附表所示建物即門牌號碼嘉義市○區○○街3號3層樓房
    （下稱系爭房屋），並於92年12月25日經鈞院核發不動產權
    利移轉證書，嗣於93年1月28日移轉所有權登記在案。詎被
    告丙○○竟於前開強制執行程序中，向鈞院民事執行處陳稱
    其與戊○○自92年2、3月間起就系爭房屋有未定期限之租賃
    關係，致鈞院民事執行處不為點交系爭房屋，影響原告權益
    ，該租賃契約顯為丙○○與戊○○間通謀而為虛偽意思表示
    ，應屬無效。又丙○○無正當權源占用系爭房屋，獲有相當
    於租金之不當得利，致原告受有無法使用、收益之損害，爰
    依所有物返還請求權及不當得利之法律關係，提起本訴。並
    聲明：(一)確認被告丙○○與戊○○間就系爭房屋之租賃關係
    不存在。(二)被告丙○○應將系爭房屋遷讓交還原告，並自93
    年1月28日起至交還系爭房屋之日止，按年給付原告445,900
    元。(三)前項聲明，願供擔保，請准宣告假執行。
二、被告則以：其二人間就系爭房屋並無租賃關係，該屋原為被
    告戊○○所購置，因無力清償貸款，遂將該屋售予被告丙○
    ○，並由丙○○居住使用，繼續繳納貸款，但未辦理所有權
    移轉登記，嗣因丙○○未依約繳納貸款，該屋始遭法院拍賣
    等語，資為抗辯。並聲明：駁回原告之訴。
三、查原告於92年12月17日以4,459,000元向本院民事執行處拍
    定取得被告戊○○所有1286-1號土地及系爭房屋，並於92年
    12 月25日經本院核發不動產權利移轉證書，嗣於93年1月28
    日移轉所有權登記在案。丙○○與戊○○間就系爭房屋並無
    租賃關係，該屋現由丙○○居住使用等情，為兩造所不爭，
    並有土地及建物登記謄本、本院不動產權利移轉證書附卷可
    稽，復經本院依職權調閱本院92年度執字第8025號票款執行
    事件卷宗核閱無訛，堪信為真實。
四、按確認法律關係之訴，非原告有即受確認判決之法律上利益
    者，不得提起之，民事訴訟法第247條第1項前段定有明文。
    本件兩造對於被告丙○○與戊○○間就系爭房屋並無租賃關
    係存在，既均不爭執，其就租賃法律關係之存否即無不明確
    情形，原告對被告二人提起確認之訴，自無即受確認判決之
    法律上利益，則原告訴請確認被告二人間就系爭房屋之租賃
    關係不存在，為無理由，應予駁回。
五、次按所有人對於無權占有或侵奪其所有物者，得請求返還之
    。對於妨害其所有權者，得請求除去之。有妨害其所有權之
    虞者，得請求防止之，民法第767條定有明文。又以無權占
    有為原因，請求返還所有物之訴，被告對原告就其物有所有
    權存在之事實無爭執，而僅以非無權占有為抗辯者，原告於
    被告無權占有之事實，無舉證責任。被告應就其取得占有，
    係有正當權源之事實證明之。如不能證明，則應認原告之請
    求為有理由（最高法院72年度臺上字第1552號判決參照）。
    原告主張其向本院民事執行處拍定取得系爭房屋等情，為被
    告丙○○所不爭，惟丙○○未能舉證證明有何占用系爭房屋
    之正當權源，則原告以丙○○無權占有系爭房屋，依前揭民
    法第767條規定，請求丙○○遷讓交還系爭房屋，即屬有據
    ，應予准許。
六、再按無法律上之原因而受利益，致他人受損害者，應返還其
    利益，民法第179條前段定有明文。本件被告丙○○無權占
    用原告拍定取得之系爭房屋，可能獲得相當於租金之利益，
    為社會通常之觀念（最高法院61年臺上字第1695號判例參照
    ）。丙○○對於原告主張以4,459,000元拍定取得系爭房屋
    ，及原告請求至交還系爭房屋之日止，按年以445,900元計
    算之損害金等情，均不爭執，則原告依前揭民法第179條前
    段規定，請求丙○○返還所受利益，即自系爭房屋所有權移
    轉登記日即93年1月28日起至遷讓交還該屋之日止，按年給
    付原告445,900元，為有理由，亦應准許。
七、原告陳明願供擔保，聲請宣告假執行，就其勝訴部份，經核
    無不合，爰酌定相當擔保金額准許之；至原告敗訴部分，其
    假執行之聲請，已失所附麗，應予駁回。
八、本件判決之基礎已臻明確，兩造其餘攻擊防禦方法及舉證，
    核與判決無影響，爰不另一一論述，併此敘明。
九、據上論結，本件原告之訴為一部有理由、一部無理由，依民
    事訴訟法第79條、第390條第2項，判決如主文。
中　　華　　民　　國　　94　　年　　3 　　月　　2 　　日
                  民事第一庭審判長法  官  曾文欣
                                  法　官　鄧晴馨
                                  法  官  鄭雅文
以上正本證明與原本無異。
如對本判決上訴須於判決送達後20日內向本院提出上訴狀。
中　　華　　民　　國　　94　　年　　3　　 月　　2 　　日
                                  書記官　陳冠學
